ACORDAO-COMPLETO-2519572

ACÓRDÃO 1711/2022 ATA 8/2022 - PRIMEIRA CÂMARA

VISTOS, relatados e discutidos estes autos de pedido de reexame interposto pelo Departamento Regional do Sesi no Estado do Rio de Janeiro em face do Acórdão 2344/2021-TCU-Primeira Câmara;
9.1 conhecer do pedido de reexame para, no mérito, negar-lhe provimento;
9.2. encaminhar cópia desta deliberação ao recorrente e à empresa Stem Soluções e Integrações Educacionais Ltda., na qualidade de representante.

Pedido de reexame interposto pelo Departamento Regional do Sesi no Estado do Rio de Janeiro em face do Acórdão 2.344/2021-TCU-1ª Câmara.

Primeira Câmara

Departamento Regional do Sesi no Estado do Rio de Janeiro.

3. Recorrente: Departamento Regional do Sesi no Estado do Rio de Janeiro (33.641.358/0028-72).

13.1. Ministros presentes: Walton Alencar Rodrigues (Presidente), Benjamin Zymler, Vital do Rêgo (Relator) e Jorge Oliveira.
13.2. Ministros-Substitutos presentes: Augusto Sherman Cavalcanti e Weder de Oliveira.

VITAL DO RÊGO

Ministro Jorge Oliveira.

Adoto como relatório a instrução de mérito elaborada no âmbito da Secretaria de Recursos - Serur (peça 43) , que contou com parecer favorável da chefia imediata (peça 44) , a seguir transcrita:
INTRODUÇÃO
1.	Trata-se de pedido de reexame interposto pelo Departamento Regional do Sesi no Estado do Rio de Janeiro - Sesi/RJ (peças 34-35) , contra o Acórdão 2344/2021-TCU-Primeira Câmara (peça 27) , de relatoria do Ministro Jorge Oliveira, com o seguinte teor:
1.1. Representante: Stem Soluções e Integrações Educacionais Ltda.
1.2. Entidade: Departamento Regional do Sesi no Estado do Rio de Janeiro (33.641.358/0028-72) 
1.3. Relator: Ministro Jorge Oliveira
1.4. Representante do Ministério Público: não atuou
1.5. Unidade Técnica: Secretaria de Controle Externo de Aquisições Logísticas (Selog) .
1.6. Representação legal: Gisela Pimenta Gadelha Dantas (111.202/OAB-RJ) e Álvaro Dino Rodrigues da Costa (82.666/OAB-PR) .
1.7. Determinações/Recomendações/Orientações:
17.1. dar ciência ao Serviço Social da Indústria - Departamento Regional do Estado do Rio de Janeiro, com fundamento no art. 9º, inciso I, da Resolução - TCU 315/2020, sobre a seguinte impropriedade, identificada no pregão eletrônico 167/2020, para que sejam adotadas medidas internas com vistas à prevenção de outras ocorrências semelhantes:
1.7.1.1.a forma de divulgação do valor estimado da contratação contraria os arts. 2º e 3º do Regulamento de Licitações e Contratos do SESI, assim como os princípios gerais do processo licitatório e os postulados gerais relativos à Administração Pública, constantes do art. 37, caput, da Constituição Federal; e.
1.8. encaminhar ao Serviço Social da Indústria - Departamento Regional do Estado do Rio de Janeiro e à representante a presente deliberação, bem como a instrução que lhe suporta, destacando que esta pode ser acessada por meio do endereço eletrônico www.tcu.gov.br/acordaos.
 HISTÓRICO
2.	Trata-se de representação formulada por Stem Soluções e Integrações Educacionais Ltda. sobre possíveis irregularidades na condução do Pregão Eletrônico 167/2020, que visava à aquisição de kits de robótica e ciências em atendimento às escolas da Firjan SESI.
3.	As alegações do representante diziam respeito às especificações do Anexo I do Edital do referido Pregão Eletrônico, no qual havia indicação de marca (equipamentos da marca LEGO) , sem apresentação das razões de ordem técnica que demonstrassem que era a única capaz de atender à finalidade da compra.
4.	Na instrução inicial da Selog foi proposta oitiva prévia da entidade para que fossem prestadas justificativas acerca das alegações do representante, bem como da ausência de informação do valor estimado para a contratação, o que foi observado pela unidade técnica. Sugeriu-se, ainda, diligenciar o Sesi/RJ para que informasse o estágio atual do certame e o impacto nas atividades educacionais das escolas Firjan, em caso de paralisação.
5.	Após a análise das respostas apresentadas, a presente representação foi considerada parcialmente procedente, tendo o Tribunal proferido o Acórdão 2344/2021-TCU-Primeira Câmara (peça 27) , com determinação de ciência ao Sesi/RJ acerca de impropriedade identificada no Pregão Eletrônico 167/2020, concernente à forma de divulgação do valor estimado da contratação, para as medidas de prevenção cabíveis, nos termos do seu subitem 1.7.1.1. 
6.	Irresignado, o Sesi/RJ interpôs pedido de reexame (peça 34) , cujas razões passam a ser analisadas a seguir.
ADMISSIBILIDADE
7.		Reitera-se o exame preliminar de admissibilidade à peça 36, ratificado pelo Ministro-Relator Vital do Rêgo (peça 39) , que conheceu do recurso, suspendendo-se os efeitos do caput e dos itens 1.7, 1.7.1 e 1.7.1.1 do Acórdão 2344/2021-TCU-Primeira Câmara (peça 27) , em relação ao recorrente.
EXAME TÉCNICO                                                                                                                                                                                                                                                                                                                                                                                                                                                                                                                                                                                                                                                                                                                                                                                                                                                                                                                                                                                                                                                                                                                                                                                                                                                                                                                                                                                                                                                                                                                                                                                                                                                                                                                                                                                                                                                                                                                                                                                                                                                                                                                                                                                                                                                                                                                                                                                                                                                                                                                                                                                                                                                                                                                                                                                                                                                                                                                                                                                                                                                                                                                                                                                                                                                                                                                                                                                                                                                                                                                                                                                                                                                                                                                                                                                                                                                                                                                                                                                                                                                                                                                                                                                                                                                                                                                                                                                                                                                                                                                                
8.	Delimitação 
8.1.	Constitui objeto do recurso interposto pelo Sesi/RJ (peça 34) analisar se a forma de divulgação do valor estimado da contratação objeto do Pregão Eletrônico 167/2020:
a) atende as normas do Regulamento de Licitações e Contratos do Sesi, assim como os princípios gerais do processo licitatório e os postulados gerais relativos à Administração Pública; e
b) encontra respaldo na jurisprudência do TCU.
9.	Do mérito
9.1.	O recorrente alega que, diante do entendimento de que os serviços sociais autônomos não estão sujeitos às regras de licitação da Administração Pública contempladas na Lei 8.666/93 e, por conseguinte, podem elaborar seu próprio regramento sobre o tema, cabe ao Sesi/RJ dispor sobre a forma como deve ser fornecida a informação acerca do valor estimado (peça 34, p. 5) .
9.2.	Sustenta que, de acordo com o art. 2º da Lei 12.527/11, as suas disposições se aplicam, no que couber, às entidades privadas sem fins lucrativos que recebam, para realização de ações de interesse público, recursos públicos. Nesse sentido, o Regulamento de Licitações e Contratos (RLC) do Sesi/RJ prevê que a licitação será processada e julgada em conformidade com os princípios da publicidade e da vinculação ao instrumento convocatório, entre outros (art. 2º) , sendo os atos de seu procedimento acessíveis ao público (art. 3º) , o que foi inteiramente atendido pelo recorrente no caso concreto (peça 34, p. 6) .
9.3.	Afirma que a opção por informar, no ato convocatório, a disponibilidade do orçamento estimado aos interessados e os meios para obtê-lo encontra respaldo na jurisprudência do TCU (Acórdão 1439/2015-TCU-Segunda Câmara) e que essa informação jurisprudencial constou da sua defesa à peça 18. Contudo, a unidade técnica considerou que o referido acórdão tratava de tema distinto, levando esta Corte a erro (peça 34, p. 7) .
9.4.	Segundo o recorrente, o precedente citado é bastante claro quanto à matéria e aos argumentos apresentados, e o Acórdão 1750/2014-TCU-Plenário, nele citado, confirma o mencionado posicionamento jurisprudencial (peça 34, p. 7) .
9.5.	Informa que a empresa representante impetrou Mandado de Segurança (Processo 0281296-57.2020.8.19.0001 - TJRJ) , requerendo a suspensão do Pregão 167/2020 - Sesi/RJ, porém foi denegada a segurança, tendo em vista a falta de comprovação de ilícito ou qualquer irregularidade na realização do certame (peça 34, p. 8) . 
9.6.	Com base nesses argumentos, pugna pelo reexame e reforma da orientação determinada no acórdão impugnado, a fim de que prevaleça a jurisprudência desta Corte de Contas no sentido de que, no tocante à divulgação do valor estimado para a contratação, é legítima e suficiente a indicação no edital licitatório quanto à disponibilidade da estimativa orçamentária do valor da contratação e dos meios para a sua obtenção.
Análise
9.7.	O RLC do Sesi dispõe, em seus arts. 2º e 3º, que:
Art. 2º A licitação destina-se a selecionar a proposta mais vantajosa para o SESI e será processada e julgada em estrita conformidade com os princípios básicos da legalidade, da impessoalidade, da moralidade, da igualdade, da publicidade, da probidade, da vinculação ao instrumento convocatório, do julgamento objetivo e dos que lhe são correlatos, inadmitindo-se critérios que frustrem seu caráter competitivo. 
Art. 3º A licitação não será sigilosa, sendo acessíveis ao público os atos de seu procedimento, salvo quanto ao conteúdo das propostas até a respectiva abertura. (Grifos nossos) 
9.8.	Apesar da alegação de que o disposto nos arts. 2º e 3º do RLC do Sesi foi inteiramente atendido no caso concreto, conforme ressaltou a unidade técnica na instrução à peça 25 (p. 6) , a indicação no edital licitatório quanto à disponibilidade da estimativa do valor da contratação e os meios para a sua obtenção, da forma realizada, ofende o princípio da igualdade. 
9.9.	Assim se afirma porque, ao estabelecer, em seu item 18.11, que: " (...) o processo encontra-se disponível para vistas aos interessados, à Rua Mariz e Barros, 678/Bloco1, 5º andar, Tijuca, Rio de Janeiro - RJ, no horário de 9 às 17 horas, mediante prévia solicitação formal à Comissão de Licitação/Pregoeira (o) , pelo e-mail: comissão.licitacoes@firjan.com.br", o edital do Pregão 167/2020 (peça 3, p. 23) quebrou o princípio de isonomia entre os licitantes, favorecendo os que estão localizados na cidade do Rio de Janeiro, sem mencionar a criação de custos administrativos desnecessários aos interessados.
9.10.	A dificuldade imposta para a obtenção do processo no endereço citado no edital e, portanto, para o acesso às informações sobre o valor da contratação, obstaculizou a obtenção da informação inclusive pelo TCU, segundo registrou a unidade técnica. Desse modo, não se pode falar que os referidos dispositivos do RCL do Sesi foram observados. 
9.11.	Como ponderou a Selog, o item 18.11 do edital pode até ter atendido o princípio da publicidade. Contudo, o princípio da igualdade foi claramente ofendido pela escolha feita pelo Sesi/RJ de disponibilizar o processo no endereço indicado, o que vai na contramão da forma eletrônica de realização do certame, cujo objetivo, entre outros, é ampliar a competitividade e, assim, garantir a seleção da proposta mais vantajosa para o contratante.
9.12.	Nesse sentido, na linha do que foi decidido pelo Acórdão 2344/2021-TCU-Primeira Câmara, houve afronta, não só aos dispositivos do RCL do Sesi transcritos acima, como também aos princípios gerais do processo licitatório e aos postulados gerais relativos à Administração Pública, constantes do art. 37, caput, da Constituição Federal.
9.13.	Ressalte-se que, no mandado de segurança citado pelo recorrente (Processo 0281296-57.2020.8.19.0001) não se discutiu a questão relativa à forma de divulgação do valor estimado da contratação. Eis o que diz a sentença que denegou a segurança requerida pela Stem Soluções e Integrações Educacionais Ltda. em face do Sesi/RJ:
Trata-se de Mandado de Segurança com pedido de concessão de Medida Liminar, no qual pretende o Impetrante a suspensão do Pregão Eletrônico nº 167/2020 - SESI/RJ, na fase que se encontrar, para o fim de impossibilitar a entidade licitante de promover a contratação do objeto relacionado ao certame sub judice, até o julgamento da presente lide.
Sustenta que o edital do leilão, da forma como publicado, favorece empresas em detrimento de outras, entre elas a impetrante, por exigir material de marca especifica, qual seja, produtos de robótica da marca Lego.
 (...) 
De fato, compulsando a documentação anexada com a inicial, em especial o Anexo I (Especificação Técnica) , constante de fls. 57/61, em seus itens de 1 a 8, quanto à "Aquisição de kits de robótica e ciências em atendimento às escolas da Firjan SESI", é possível constatar que em todos os itens há a exigência de que seja observada a marca "Lego" para o fornecimento de tais produtos.
Ocorre que o Departamento de Licitações do órgão licitante justificou o motivo pelo qual os equipamentos da marca "Lego" seriam os únicos capazes de atender aos interesses daquela entidade, conforme se vê às fls.206/218, de acordo com o disposto no 13,§1º, do Regulamento de Licitações e Contratos do SESI.
E realmente, conforme os documentos juntados pela ré, várias razões justificam a aquisição dos kits de marca específica, qual seja Lego, a saber:
 (...) 
Ressalte-se que a Súmula 270 do Tribunal de Contas da União admite a indicação de marca "desde que seja estritamente necessária para atender exigências de padronização e que haja prévia justificação".
Verifica-se que na impugnação ofertada pela empresa Ekipsul Comércio de Produtos e Equipamentos Eireli e Stem Soluções e Integrações Educacionais Ltda, a impetrada justificou a necessidade da aquisição dos equipamentos objeto do apregoamento, conforme fls.208/218. Naquele caso, o TCU entendeu que a justificativa técnica apresentada pelo impetrado se mostrava motivada e documentada, sendo apta a justificar ser aquela marca específica a única capaz de satisfazer as necessidades da contratante, com vantagens e benefício econômico diretos, decorrentes da padronização.
Ressaltou ainda o TCU que o trabalho pedagógico realizado com Robótica Educacional vem sendo desenvolvido na rede SESI há mais de 10 anos com os kits de robótica da marca LEGO, atendendo atualmente mais de cinco mil alunos matriculados nas turma de Ensino Fundamental I e II, além das equipes de Ensino Médio das Escolas Firjan.
Concluiu que a aquisição de produtos de marcas diferentes seria economicamente desvantajosa não só por gerar incompatibilidade com os produtos já utilizados, impedindo o aproveitamento de peças não desgastadas naturalmente pelo uso contínuo, como também por demandar treinamento de todo o corpo docente, alterando toda a linha metodológica e didática que já se mostrou eficaz ao longo dos anos do Programa de Educação Tecnológica, coordenado pelo Departamento Nacional do SESI. 
O TCU ainda destacou a participação das equipes das Escolas Firjan em várias competições de robótica, além de o próprio SESI/RJ exercer o papel de organizador do evento de nível mundial First Lego League, para o qual é imprescindível a utilização de produtos e softwares LEGO.
Por fim, concluiu que não houve comprometimento à competitividade nem à economicidade da licitação em exame, que contou com a participação de 6 participantes, em média, por item e obteve lances vencedores menores do que os valores estimados.
Nesse diapasão, considerando que não restou comprovado no caso em questão, a ocorrência de ilícito ou qualquer irregularidade na realização do Pregão Eletrônico 167/2020, DENEGO A SEGURANÇA, e em consequência, JULGO EXTINTO O PROCESSO, com julgamento de mérito, nos termos do art.487, inc.I, do Código de Processo Civil. (Grifos nossos) 
9.14.	Vê-se que as razões do pedido formulado nos autos do mandando de segurança em apreço se restringiram à exigência de material de marca específica no edital impugnado, e que o juiz denegou a segurança com base no entendimento deste Tribunal sobre o assunto, consubstanciado no acórdão ora recorrido. Entretanto, não foi objeto do referido MS a forma de divulgação do valor estimado da contratação escolhida pelo Sesi/RJ no Edital do PE 167/2020, conforme informação constante do seu item 18.11, ou seja, mediante a disponibilidade do processo, para vistas aos interessados, no endereço indicado.
9.15.	Além disso, de acordo com o princípio da independência das instâncias, o TCU não está vinculado às decisões judiciais, de forma que a sentença proferida no Mandado de Segurança 0281296-57.2020.8.19.0001, ainda que tivesse abordado a questão ora em debate, não tem o condão de determinar como esta Corte irá deliberar no caso vertente. A exceção ao referido princípio ocorre apenas quando se trata de sentença absolutória no âmbito penal, por inexistência do fato ou pela negativa da autoria (Acórdão 4631/2021-TCU-Segunda Câmara, Rel. Min. André de Carvalho; Acórdão 1615/2020-TCU-Plenário, Rel. Min. Vital do Rêgo; Acórdão 1195/2018-TCU-Plenário, Rel. Min. Augusto Sherman) .	
9.16.	 No tocante à alegação de que a opção da entidade contratante de informar, no ato convocatório, a disponibilidade do orçamento estimado aos interessados e os meios de obtê-lo estava de acordo com a jurisprudência deste Tribunal, em especial com o entendimento manifestado no Acórdão 1439/2015-TCU-Segunda Câmara, deve-se esclarecer o que se segue.
9.17.	Na instrução à peça 25 (p. 7) , ao tratar do tema, a unidade técnica asseverou que o sumário transcrito na defesa do recorrente não corresponde ao Acórdão 1439/2015-TCU-Segunda Câmara. Destacou, ainda, trecho do voto condutor da referida decisão, no qual o Ministro-Substituto Marcos Bemquerer, no que se refere à Concorrência 5/2007, aponta que, no julgamento das contas do Senac de 2007, havia determinação para que o Senac/PI adotasse, como regra, a elaboração de orçamentos e anexação destes aos editais de licitação, com discriminação de quantitativos e de preços unitários. Em razão disso, considerava desnecessária adotar outra medida corretiva para a mesma irregularidade naquele processo. 
9.18.	Abaixo, encontra-se reproduzido o texto transcrito pelo recorrente na peça 18 (p. 8) em alusão à jurisprudência desta Corte:
Licitação. Sistema S. Orçamento estimativo. As entidades do Sistema S devem incluir, nos editais de licitação, o orçamento estimado em planilhas de quantitativos e custos unitários, ou, alternativamente, informação acerca da disponibilidade desse documento e dos meios para sua obtenção. (TCU - Acórdão 1439/2015-TCU-Segunda Câmara) .
9.19.	Verifica-se que a transcrição feita na defesa do recorrente (peça 18, p. 8) , de fato, não é do sumário do citado acórdão, mas sim do enunciado da jurisprudência selecionada do TCU que tem como referência aquele acórdão. Como tal, o texto transcrito reflete, de forma resumida, o entendimento do TCU sobre a matéria.
9.20.	O equívoco da unidade técnica foi concluir que a transcrição mencionada não dizia respeito ao Acórdão 1439/2015-TCU-Segunda Câmara. 	Não obstante, diferentemente do que alega o recorrente, em nenhum momento se afirmou que o referido acórdão tratava de tema distinto do suscitado na defesa apresentada por ele. Tanto que, na instrução de peça 25, a unidade técnica destacou o trecho já comentado do voto condutor daquele decisum. 
9.21.	Contudo, o entendimento do TCU acerca da divulgação do valor estimado da contratação, entendimento esse constante do Acórdão 1439/2015-TCU-Segunda Câmara, bem como do Acórdão 1750/2014-TCU-Plenário, nele citado, não corrobora a forma como foi feita a divulgação do valor estimado da contratação no presente caso.
9.22.	 Como o próprio recorrente afirma, a opção por informar, no ato convocatório, a disponibilidade do orçamento estimado aos interessados e os meios para obtê-lo encontra respaldo na jurisprudência do TCU. Quando, porém, a forma escolhida de divulgação desse documento contraria o Regulamento de Licitações e Contratos do Sesi, princípios gerais do processo licitatório e postulados gerais relativos à Administração Pública previstos na Constituição Federal (art. 37) , não se pode considerar que a mera inclusão, no edital de licitação, da informação sobre a sua disponibilidade, está em harmonia com o entendimento deste Tribunal sobre o assunto.
9.23.	O fato de ser admitida, de forma alternativa, que a informação acerca da disponibilidade do orçamento estimado seja incluída no edital de licitação, ao invés de fazer constar do edital o próprio orçamento estimado, não autoriza que a sua divulgação seja feita de qualquer maneira. Ao contrário, ela deve sempre obedecer às demais regras e princípios que regulam o processo licitatório. No caso em apreço, não foi o que ocorreu, pois, como se viu, a forma escolhida de divulgação do referido documento não respeitou o princípio da isonomia entre os licitantes, favorecendo os licitantes localizados na cidade do Rio de Janeiro.
9.24.	Destarte, tendo em vista os esclarecimentos ora apresentados, não assiste razão ao recorrente quando alega que a forma de divulgação do valor estimado da contratação objeto do Pregão Eletrônico 167/2020 atende as normas do Regulamento de Licitações e Contratos do Sesi, assim como os princípios gerais do processo licitatório e os postulados gerais relativos à Administração Pública previstos na Constituição. Também não se pode considerar que a forma de divulgação escolhida no caso vertente pelo Sesi/RJ encontra respaldo na jurisprudência do TCU.
CONCLUSÃO
10.		Da análise anterior, conclui-se que, na escolha da forma de divulgação do orçamento estimado da contratação objeto do Pregão Eletrônico 167/2020, o Sesi/RJ não observou as normas relativas ao processo licitatório aplicáveis às entidades do Sistema S, infringindo o princípio da isonomia entre os licitantes.
11.		Assim, muito embora o TCU entenda ser possível incluir, nos editais de licitação, informação acerca da disponibilidade do orçamento estimado e dos meios para sua obtenção, de forma alternativa à inclusão do próprio orçamento estimado no edital, isso não justifica a forma de divulgação escolhida no caso concreto pelo Sesi/RJ. 
12.		A jurisprudência do TCU sobre o tema pressupõe que a forma escolhida de divulgação do orçamento estimado esteja em conformidade com a lei, para que se considere válida a opção por informar, no ato convocatório, a disponibilidade desse documento aos interessados e os meios para obtê-lo. Do contrário, não se pode dizer que a opção esteja de acordo com a jurisprudência do TCU.
13.		Diante disso, deve ser improvido o pedido de reexame do Sesi/RJ, tendo em vista que os argumentos do recorrente quanto à determinação constante do subitem 1.7.1.1 do acórdão recorrido não se mostraram capazes de alterar os termos em que foi proferida. 
PROPOSTA DE ENCAMINHAMENTO
14.		Ante o exposto, submete-se à consideração superior a presente análise do pedido de reexame interposto pelo Sesi/RJ contra o Acórdão 2344/2021-TCU-Primeira Câmara (peça 27) , propondo-se, com fundamento nos art. 48 da Lei 8.443/1992, c/c o art. 286 do Regimento Interno/TCU:
a) conhecer do recurso do Sesi/RJ e, no mérito, negar-lhe provimento;
b) comunicar a deliberação que vier a ser proferida por esta Corte ao recorrente e à empresa Stem Soluções e Integrações Educacionais Ltda, na qualidade de representante."
	É o relatório.

Cinthia Madeira da Silva (OAB/RJ 140.782), Rafael Leonardo de Almeida Costa (OAB/RJ 132.739), Alvaro Dino Rodrigues da Costa (OAB/PR 82.666) e outros.

Não atuou.

PEDIDOS DE REEXAME. SERVIÇO SOCIAL AUTÔNOMO. IMPROPRIEDADE NA DIVULGAÇÃO DO VALOR ESTIMADO DA CONTRATAÇÃO. AFRONTA A PRINCÍPIOS DA ADMINISTRAÇÃO PÚBLICA. INDEPENDÊNCIA DE INSTÂNCIAS. ARGUMENTOS INSUFICIENTES PARA DESCONSTITUIR O ACÓRDÃO RECORRIDO. NÃO PROVIMENTO.

REPRESENTAÇÃO (REPR)

Secretaria de Recursos (Serur).

Em análise, pedido de reexame interposto pelo Departamento Regional do Sesi no Estado do Rio de Janeiro - Sesi/RJ em face do Acórdão 2344/2021-TCU-Primeira Câmara, por meio do qual esta Corte de Contas considerou indevida a forma de divulgação do valor estimado da contratação realizada no âmbito do Pregão Eletrônico 167/2020 e proferiu ciência para que fossem adotadas medidas internas com vistas a prevenir ocorrências semelhantes.
2. Preliminarmente, destaco que o recurso satisfaz os requisitos de admissibilidade previstos nos termos do art. 48 da Lei 8.443/1992, c/c os arts. 285 e 286, parágrafo único, do Regimento Interno do TCU, tendo sido conhecido em caráter preliminar consoante despacho que proferi à peça 39, suspendendo-se os efeitos do caput e do item 1.7 (e subitens) do Acórdão 2344/2021-TCU-Primeira Câmara. 
3. Esclareço, ainda, que o recorrente tomou ciência da decisão combatida por meio de correspondência em 15/3/2021 (peça 31) . Com isso, o recurso acostado à peça 34, datado de 29/3/2021 e protocolizado neste Tribunal na mesma data, encontra-se tempestivo, nos termos do art. 285, caput, e 286, parágrafo único, do Regimento Interno do TCU. 
4. Em síntese, o recorrente apresentou os seguintes argumentos:
4.1	os serviços sociais autônomos não estão sujeitos às regras de licitação da Administração Pública contempladas na Lei nº 8.666/93, e que o Regulamento de Licitações e Contratos do Sesi/RJ (RCL) traz como diretriz que a licitação não será sigilosa, sendo acessível ao público os atos de seu procedimento;
4.2	o edital do Pregão Eletrônico 167/2020 dispôs, em seu item 18.11, que o processo licitatório se encontrava disponível para os interessados, o que abarca a informação acerca da estimativa de valor do orçamento, bastando solicitação formal para o acesso à informação;
4.3	o orçamento estimado não constitui elemento obrigatório do edital, podendo estar inserido no bojo do processo relativo ao certame. Cabe ao gestor, no caso concreto, a avaliação da oportunidade e da conveniência de incluir esse orçamento no edital ou de informar, no ato convocatório, a sua disponibilidade aos interessados e os meios para obtê-lo, não havendo qualquer irregularidade in casu;
4.4	que o referido procedimento está de acordo com a jurisprudência do TCU, conforme Ac. 1.439/2015-2ª Câmara, Rel. Marcos Bemquerer; e
4.5	que decisão proferida pelo Tribunal de Justiça do Rio de Janeiro no âmbito de Mandado de Segurança (Processo: 0281296-57.2020.8.19.000 - TJRJ) concluiu que não há qualquer ilícito ou irregularidade na referida licitação.
5. A Secretaria de Recursos (Serur) , ao analisar a matéria (peça 43) , refutou os argumentos apresentados pelo Sesi/RJ, pois o procedimento adotado pelo serviço social contrariou o disposto nos art. 2º e 3º do Regulamento de Licitações e Contratos do Sesi, uma vez que a indicação no edital licitatório quanto à disponibilidade da estimativa do valor da contratação e quanto aos meios para a sua obtenção, da forma como foi realizada, ofendeu o princípio da igualdade.
6. Acompanho o posicionamento da Serur, incorporando seu parecer em minhas razões de decidir. 
7. Conforme bem sustentou a unidade recursal, ainda que se considere que o edital tenha atendido ao princípio da publicidade, houve desrespeito ao princípio da igualdade, previsto no RCL, bem assim aos preceitos insculpidos no art. 37 da Constituição Federal. Evidentemente, ao disponibilizar o orçamento da contratação somente mediante procedimento que requeria deslocamento à sua unidade na cidade do Rio de Janeiro/RJ, houve evidente favorecimento de licitantes localizados naquele município. Em tempos em que há extensiva digitalização nos meios de comunicação da sociedade, tal procedimento não poderia se mostrar mais inapropriado, prejudicando a transparência do procedimento, a sua eficiência e a isonomia entre os licitantes.
8. Ademais, conforme elucidou a Serur, e diferentemente do alegado pelo recorrente, tal procedimento não encontra guarida na jurisprudência do Tribunal de Contas da União, pois, embora não se encontrando sujeitos à obrigação de seguir rigorosamente o estatuto das licitações públicas, os serviços sociais autônomos devem observância aos princípios constitucionais gerais aplicáveis à Administração Pública, incluindo o princípio da isonomia. Nesse sentido, cito os seguintes precedentes:
Os Serviços Sociais Autônomos não estão obrigados a seguir rigorosamente os termos do Estatuto de Licitações (Lei 8.666/1993) , devendo, contudo, previamente à realização de gastos com compras e serviços, realizar os respectivos procedimentos licitatórios, observando os princípios constitucionais gerais aplicáveis à administração pública. (Ac. 5.262/2008-1ª Câmara, Rel. Marcos Bemquerer) ; e
Os serviços sociais autônomos não se sujeitam à estrita observância da Lei 8.666/1993, mas sim aos seus regulamentos próprios devidamente publicados, os quais devem se pautar pelos princípios gerais do processo licitatório e seguir os postulados gerais relativos à Administração Pública, em especial os da legalidade, da moralidade, da impessoalidade, da isonomia e da publicidade. (Ac. 2.198/2015-TCU-Plenário, Rel. Marcos Bemquerer, Ac. 1.280/2018-Plenário, Benjamin Zymler) ;
De igual sorte, no que concerne ao precitado Mandado de Segurança, a Serur esclareceu que não foi objeto do referido writ a forma de divulgação do valor estimado da contratação. E ainda que o fosse, de acordo com o princípio da independência das instâncias vigente em nosso ordenamento jurídico, o TCU não está vinculado às decisões judiciais, salvo quanto se tratar de sentença absolutória em juízo criminal, por inexistência material do fato ou negativa de autoria (Ac. 940/2019-TCU-2ª Câmara, Rel. Min. Aroldo Cedraz, Ac. 131/2017-TCU-Plenário, Rel. Min. Walton Alencar) , o que, definitivamente, não é o caso ora analisado.
Portanto, a despeito dos argumentos apresentados, o apelo manejado pelo recorrente não tem o condão de promover alteração na parte dispositiva do acórdão contestado, razão pela qual entendo que o recurso não deve receber provimento, restaurando-se os efeitos sobre o caput e itens 1.7, 1.7.1 e 1.7.1.1 do Acórdão 2344/2021-TCU-Primeira Câmara.
	Ante o exposto, voto para que seja adotada a minuta de acórdão que trago à consideração deste colegiado.
TCU, Sala das Sessões, em tagDataSessao.
Ministro VITAL DO RÊGO 
Relator